臺灣高等法院民事裁定
109年度抗字第1662號
抗  告  人  黃素嬌  
抗  告  人  陳映辰  
上列當事人間塗銷抵押權登記事件，兩造對於中華民國109年11
月18日臺灣臺北地方法院109年度補字第2637號所為裁定，關於
訴訟標的價額核定部分各自提起抗告，本院裁定如下：
    主  文
原裁定關於訴訟標的價額之核定部分廢棄。
本件訴訟標的之價額核定為新臺幣肆佰萬元。
抗告人陳映辰之抗告駁回。
抗告費用均由抗告人陳映辰負擔。
    理  由
一、按訴訟標的之價額，由法院核定。核定訴訟標的之價額，以
    起訴時之交易價額為準；無交易價額者，以原告就訴訟標的
    所有之利益為準。而因債權之擔保涉訟，以所擔保之債權額
    為準；如供擔保之物其價額少於債權額時，以該物之價額為
    準，民事訴訟法第77條之1第1項、第2項、第77條之6分別定
    有明文。又為同一債權之擔保，於數不動產上設定抵押權者
    ，為共同抵押（民法第875條規定參照），是關於共同抵押
    涉訟時，除抵押物價值高於所擔保之債權額外，關於訴訟標
    的價額之核定，應以該共同抵押物所擔保之同一債權為準（
    最高法院86年度台抗字第171號裁判意旨參照）。
二、抗告人黃素嬌抗告意旨略以：伊向原法院起訴請求陳映辰將
    如附表所示土地9筆（下稱系爭土地）所設定之抵押權（下
    稱系爭抵押權）登記予以塗銷，因伊已全部清償對陳映辰全
    部借款新臺幣（下同）400萬元，惟本事件係請求判命陳映
    辰不得藉由扣押系爭土地而要求伊返還更多金錢，應屬非財
    產權訴訟，伊亦無資力繳交原裁定所命繳納之裁判費等語。
三、抗告人陳映辰抗告意旨略以：黃素嬌於民國109年4月1日向
    伊借款400萬元，約定利息為月息百分之二，借款期限為同
    年7月1日，詎黃素嬌遲至同年9月10日始返還本金400萬元，
    尚積欠利息18萬6,000元，需俟利息清償後，黃素嬌始能請
    求伊塗銷系爭土地所設定之抵押權等語。
四、經查，本件係黃素嬌起訴請求塗銷系爭抵押權，依109年1月
    之土地公告現值（各該土地公告價值如附表所示）計算系爭
    土地之價值合計為1,450萬1,853元，有土地建物查詢資料之
    歷年公告現值可稽（見本院卷第39至56頁）；又黃素嬌主張
    其以系爭土地為共同擔保物，為陳映辰設定普通抵押權共同
    擔保金額為480萬元，實際借款金額為400萬元等語，陳映辰
    對擔保借款債權為400萬元，不予爭執，惟抗辯黃素嬌尚欠
    利息18萬6,000元等語，從而，應以400萬元為擔保之債權額
    ，則系爭土地所擔保之債權額既低於系爭土地價額，依上開
    條文規定，關於系爭訴訟之訴訟標的價額，自應以所擔保之
    債權額400萬元為準，原裁定逕以系爭抵押權設定擔保之金
    額480萬元，核定本件訴訟標的價額為480萬元，尚有未洽。
    黃素嬌抗告意旨，雖未指摘及此，然原裁定既有可議，仍應
    將原裁定此部分廢棄，改核定如主文第2項所示。另陳映辰
    抗辯張黃素嬌尚有利息18萬6,000元未清償等語，惟此乃系
    爭抵押權擔保之債權額爭議，屬實體爭議事項，與本件訴訟
    標的價額之核定無涉，陳映辰執此指摘原裁定不當，聲明廢
    棄，亦非有理由，應予駁回。
五、據上論結，本件兩造抗告為有理由，爰裁定如主文。 　
中　　華　　民　　國　　109 　年　　12　　月　　31　　日
                  民事第一庭   
                      審判長法  官  吳光釗
                            法  官  游悅晨
                            法  官  江春瑩
　　　　　　　　　　　　　　
正本係照原本作成。
本裁定除以適用法規顯有錯誤為理由外，不得再抗告。如提起再
抗告，應於收受送達後10日內委任律師為代理人向本院提出再抗
告狀。並繳納再抗告費新臺幣１千元。
中　　華　　民　　國　　109 　年　　12　　月　　31　　日

  　　　　　　　　　　　　　書記官  莊智凱
附表
編號 坐落雲林縣土地地號 面積(㎡) 109年公告現值(元/㎡) 持分 價值(元) 1 口湖鄉下崙段1127地號 1,437  400  1/1 574,800.0 2 四湖鄉三崙段2016-1地號 400  580  1/1 232,000.0 3 四湖鄉三崙段1993地號 3,030  983  1/1 2,978,490.0 4 崙背鄉新貓兒干段101地號 4,601.04  550  1/1 2,530,572.0 5 麥寮鄉許厝寮段許厝寮小段635-5地號 3,355  860  1/1 2,885,300.0 6 麥寮鄉許厝寮段許厝寮小段635-7地號 3,316  860  1/2 1,425,880.0 7 麥寮鄉順天段540地號 448.60  2,600  1/1 1,166,360.0 8 東勢鄉和平段1343地號 681.64  2,900  1/1 1,976,756.0 9 東勢鄉同北段188地號 1,161.42  630  1/1 731,694.6 上開9筆土地共同設定普通抵押權480萬元，土地總值1,450萬1,853元(元以下四捨五入)